臺灣橋頭地方法院刑事裁定　　　　　　 110年度聲字第1270號
聲明異議人
即　受刑人　張瀠文




上列聲明異議人即受刑人因詐欺案件，對於臺灣橋頭地方檢察署
檢察官執行指揮之命令（110 年度執字第1130號），聲明異議，
本院裁定如下：
    主  文
聲明異議駁回。
    理  由
一、聲明異議意旨略以：聲明異議人即受刑人張瀠文（下稱異議
    人）前經本院以109 年度易字第38號判決判處有期徒刑4 月
    ，並諭知有期徒刑如易科罰金，以新臺幣（下同）1,000 元
    折算1 日確定在案。嗣該案經臺灣橋頭地方檢察署（下稱橋
    頭地檢署）檢察官以110 年度執字第1130號執行，並囑託臺
    灣臺中地方檢察署（下稱臺中地檢署）檢察官以110 年度執
    助字第1474號執行，經檢察官為不得易科罰金之處分。然異
    議人並無若准許易科罰金，將難收矯正之效或難以維持法秩
    序之情形，且檢察官未給予異議人充分陳述意見之機會，影
    響異議人之權益，是上開執行命令有不當之情形，爰依法聲
    明異議，請求准許異議人易科罰金等語。
二、按受刑人或其法定代理人或配偶，以檢察官執行之指揮為不
    當者，得向諭知該裁判之法院聲明異議；法院應就異議之聲
    明裁定之，刑事訴訟法第484 條、第486 條分別定有明文。
    次按，犯最重本刑為5 年以下有期徒刑以下之刑之罪，而受
    6 月以下有期徒刑或拘役之宣告者，得以1 千元、2 千元或
    3 千元折算1 日，易科罰金。但易科罰金，難收矯正之效或
    難以維持法秩序者，不在此限。刑法第41條第1 項定有明文
    。且上開法條所稱「難收矯正之效」及「難以維持法秩序」
    ，均屬不確定法律概念，此乃立法者賦予執行者能依具體個
    案，考量犯罪所造成法秩序等公益之危害大小、施以自由刑
    ，避免受刑人再犯之效果高低等因素，據以審酌得否准予易
    科罰金或易服社會勞動，亦即執行者所為關於自由刑一般預
    防（維持法秩序）與特別預防（有效矯治受刑人使其回歸社
    會）目的之衡平裁量，非謂僅因受刑人個人家庭、生活處遇
    值得同情即應予以准許；且法律賦予執行檢察官此項裁量權
    ，僅在發生違法裁量或有裁量瑕疵時，法院始有介入審查之
    必要。倘執行檢察官於執行處分時，已具體說明不准易科罰
    金或易服社會勞動之理由，且未有逾越法律授權或審認與裁
    量要件無合理關連之事實等情事，自不得遽謂執行檢察官之
    執行指揮為不當（最高法院100 年度台抗字第646 號、101
    年度台抗字第363 號裁定意旨可資參照）。申言之，易科罰
    金應否採行，要屬刑罰之執行技術問題，是否准予易科罰金
    ，立法權已賦予執行檢察官裁量之權，故司法權應予適當之
    尊重；因此，非謂一旦經法院判決為「得易科罰金」之刑者
    ，執行檢察官即須准予易科罰金；倘執行檢察官於執行時，
    已依據個案具體事由而為不准易科罰金之處分，且未有逾越
    法律授權或專斷等濫用權力之情事，自不得遽謂執行檢察官
    之執行指揮為不當。
三、經查：
  ㈠異議人前因詐欺案件，經本院以109 年度易字第38號判決判
    處有期徒刑4 月，並諭知有期徒刑如易科罰金，以1,000 元
    折算1 日確定。嗣經橋頭地檢署檢察官以110 年度執字第11
    30號執行，並囑託臺中地檢署檢察官以110 年度執助字第14
    74號執行等情，有上開判決及臺灣高等法院被告前案紀錄表
    在卷可參，並經本院調閱橋頭地檢署110 年度執字第1130號
    執行卷宗核閱無訛。
  ㈡查本件檢察官於執行時，先由執行科書記官製作執行筆錄，
    詢問異議人關於是否聲請易科罰金或易服社會勞動之意見，
    並由異議人提出聲請易科罰金陳述意見書，再由書記官檢送
    檢察官審核決定准否易科罰金等情，有執行筆錄及陳述意見
    書在卷可佐，足見本件檢察官業已賦予異議人陳述意見之機
    會。嗣經檢察官審查後，在審核結果欄勾選不准易科罰金，
    理由如點名單，並在點名單記載略以：異議人正值青年之齡
    ，為牟求私利，不思以正當途徑牟取，竟與詐騙集團基於共
    同詐欺取財之犯意聯絡，由異議人提供其申設之郵局帳戶及
    渣打銀行帳戶，供該集團作為收取詐騙款項之用，由該集團
    成員在社群網站張貼不實之打字員徵才訊息，適告訴人查見
    該訊息後，透過通訊軟體QQ與該集團成員聯繫，該集團成員
    佯稱：需先加入會員並付費方能溝通合作云云，致告訴人受
    騙分別匯款至上開郵局帳戶、渣打銀行帳戶內，異議人待款
    項匯入後，即於同日依該集團成員指示，先自每筆匯款自行
    扣取部分金額作為報酬，再將餘額轉帳至該集團成員指定之
    微信帳戶內。異議人雖主張有在上班，惟惡性重大，若未被
    及時查獲，將有更多人被害，且影響金融秩序，故認不發監
    執行，難收矯正之效及維持法秩序，更易令他人群起效尤，
    助長歪風蔓延，其聲請易科罰金，不予准許，應發監執行等
    語，亦有點名單在卷可參。足認檢察官否准異議人易科罰金
    ，已具體說明其就異議人所犯之罪名、犯罪情節及異議人之
    個人因素等事項綜合考量後，所為之裁量決定，經核並無何
    違法或專斷濫用之情形，所為之裁量尚符合刑罰之矯正目的
    ，屬於合目的性之裁量，難認檢察官執行指揮有何不當之處
    。
四、綜上所述，本件執行檢察官於指揮執行時已賦予異議人陳述
    意見之機會，且已充分審查相關因素而認本件不准易科罰金
    ，方能收刑罰矯正之效及維持法秩序之功能，此執行命令經
    核未有何逾越法律授權或濫用權力之情事，是聲明異議意旨
    以前詞指摘執行檢察官否准本件易科罰金之指揮不當，核屬
    無據，故本件聲明異議，為無理由，應予駁回。
據上論斷，應依刑事訴訟法第486條，裁定如主文。
中    華    民    國   110    年    11    月    29    日
                  刑事第二庭  法  官  李怡靜
以上正本證明與原本無異。
如不服本裁定，應於送達後5日內，向本院提出抗告狀。
中    華    民    國   110    年    11    月    29    日
                              書記官  楊芷心